臺灣橋頭地方法院刑事判決　
111年度訴字第212號
公  訴  人  臺灣橋頭地方檢察署檢察官    
被      告  曾建華
選任辯護人  孫紹浩法扶律師
上列被告因違反毒品危害防制條例案件，經檢察官提起公訴（11
1年度偵字第2013號），本院判決如下：
    主  文
曾建華幫助施用第二級毒品，處有期徒刑陸月，如易科罰金，以
新臺幣壹仟元折算壹日。
    事  實
一、曾建華明知甲基安非他命係毒品危害防制條例第2條第2項第
    2款所列之第二級毒品，不得非法持有、施用，竟於民國109
    年12月13日19時39分許，與友人張○○相約在林○○(綽號「大
    貓」)位於高雄市美濃區永安路之住處聚會，席間談及自己
    欲向真實姓名年籍不詳、綽號「小陳」之成年男子購買甲基
    安非他命，張○○表示亦欲順道一同向「小陳」購買甲基安非
    他命。曾建華遂基於幫助施用第二級毒品甲基安非他命之犯
    意，至高雄市仁武區某處之聖淘沙遊藝場央求「小陳」前來
    上址交易，「小陳」到場後各自與張○○、曾建華磋商交易之
    數量、金額，達成張○○、曾建華各向「小陳」購買重量1台
    、金額新臺幣(下同)4萬元甲基安非他命之合意，「小陳」
    即分別與張○○、曾建華銀貨兩訖。詎交易結束後，張○○查覺
    「小陳」販賣之甲基安非他命重量不足1兩，於同日22時50
    分57秒致電曾建華，請其代為向「小陳」反應。嗣因警方對
    曾建華持用之0000000000號行動電話執行通訊監察，始知上
    情。
二、案經高雄市政府警察局刑事警察大隊報告臺灣高雄地方檢察
    署呈請臺灣高等檢察署高雄檢察分署核轉臺灣橋頭地方檢察
    署檢察官偵查起訴。
    理  由
一、被告以外之人於審判外之陳述，雖不符刑事訴訟法第159條
    之1、159條之2、159條之3、159條之4等規定，而經當事人
    於審判程序同意作為證據，法院審酌該言詞陳述或書面陳述
    作成時之情況，認為適當者，得為證據。查本判決下列所引
    用被告以外之人於審判外所為陳述之供述證據，性質上屬傳
    聞證據，惟檢察官、被告曾建華及其辯護人均同意作為證據
    （見本院訴字卷第222、223頁），本院審酌該言詞陳述作成
    時之情況，並查無其他不法之情狀，復與本案待證事實具有
    關聯性，足認為得為本案之證據，依刑事訴訟法第159條之5
    之規定，有證據能力，合先說明。本判決下列所引用之非供
    述證據，查無有何違反法定程序取得之情形，再審酌各該證
    據並非非法取得，亦無證明力明顯過低之情形，且經本院於
    審判期日依法進行證據之調查、辯論，被告於訴訟上之程序
    權即已受保障，故各該非供述證據，均得採為證據。
二、認定犯罪事實所憑之證據及理由
　　㈠訊據被告對上開事實坦承不諱（見本院訴字卷第217頁），
      核與證人張○○證述情節大致相符（見警卷第17至19頁、偵
      一卷第45至46頁、偵二卷第43至45頁、本院訴字卷第170
      至183頁），又有通訊監察譯文、臺灣高雄地方法院109年
      聲監續字第1508號通訊監察書、110年聲搜字第547號搜索
      票、內政部警政署刑事警察局偵查第八大隊搜索扣押筆錄
      、扣押物品目錄表、偵查報告在卷可稽（見警卷第23至33
      頁、本院訴字卷第45至69頁），足以擔保被告前揭任意性
      自白與事實相符，堪以採信。
　　㈡事實之更正與補充
　　　⒈被告與張○○既然係在高雄市美濃區之林○○住處與「小陳
        」進行交易，然被告於109年12月13日17時51分至19時1
        6分許，基地臺位置分別在高雄市旗山區與內門區，至
        同日19時39分許，基地臺位置始在高雄市美濃區，有通
        訊監察譯文可參（見本院訴字卷第45頁），故應更正犯
        罪時間為該日19時39分許，併此敘明。
　　　⒉又被告始終陳稱其連絡「小陳」之方式係親自至高雄市
        仁武區之聖淘沙遊藝場等語（見偵二卷第35頁、本院訴
        字卷第76、217頁），爰依其供述補充之。至被告雖亦
        陳稱有打電話給「小陳」說要買毒品等語（見本院訴字
        卷第216頁），然其亦曾表示並無電話聯絡「小陳」等
        語（見本院訴字卷第76頁），且卷內並無被告與「小陳
        」聯繫之通訊監察譯文，經本院核閱臺灣高雄地方法院
        109年聲監字第1051號卷無訛（見本院訴字卷第43至70
        頁），無從審認被告是否有事先與「小陳」連絡之情，
        從而認定被告係與張○○交談時，因兩人均有購毒之意，
        遂由被告至聖淘沙遊藝場找「小陳」前來「大貓」家交
        易。
　　㈢公訴意旨雖認被告本案所為，係犯刑法第30條第1項、毒品
      危害防制條例第4條第2項之幫助販賣第二級毒品罪云云。
      然查：
　　　⒈按關於正犯、幫助犯之區別，係以其主觀之犯意及客觀
        之犯行為標準，若以自己犯罪之意思而參與犯罪，無論
        其所參與者是否犯罪構成要件之行為，或以幫助他人犯
        罪之意思而參與犯罪構成要件之行為，皆為正犯；惟若
        基於幫助他人犯罪之意思，而參與犯罪構成要件以外之
        行為，即為幫助犯。所謂構成要件以外之行為，凡對於
        正犯之犯罪行為予以物質或精神之助力（即具物理或心
        理之因果性），使正犯得以或易於實現犯罪構成要件，
        或使正犯之行為造成更大之損害者，均屬之。又刑法第
        30條第1 項規定，幫助他人實行犯罪行為者，為幫助犯
        ，雖他人不知幫助之情者，亦同。以毒品交易為例，所
        幫助之正犯係施用者或販賣者，應依情形而為認定，若
        係受毒品施用者單方之委託給予助力之行為，則為幫助
        施用毒品行為；若係對販賣毒品者之販毒行為給予助力
        ，則為幫助販賣行為，而依其幫助對象所犯之罪論處(1
        10年度台上字第3606號判決意旨參照)。
　　　⒉就案發當日購買毒品之經過，證人張○○於警詢中證稱：
        我打給被告要見面，約在「大貓」家。我跟被告說我想
        拿1兩甲基安非他命，請被告幫我聯絡，被告說自己也
        想買，就連絡他朋友過來。我們在「大貓」家門口由我
        跟被告的朋友交易1兩共4萬元甲基安非他命，被告也向
        他朋友買了1兩甲基安非他命等語（見警卷第18頁）；
        於110年12月7日偵查中證稱：我約被告要一起合購甲基
        安非他命，被告找「小陳」過來美濃「大貓」家，我跟
        被告一人出4萬元、各買1台。之所以透過被告買是因為
        被告剛好也要買，是小陳直接拿給我們等語（見偵一卷
        第45至47頁）；於111年3月9日偵查中證稱：我是跟被
        告一起向「小陳」買的，當時我們一人各買1台各出4萬
        元，就請被告幫忙叫「小陳」過來將毒品賣給我們等語
        （見偵卷第43至45頁）；於本院審理時證稱：我在「大
        貓」家聽到被告要請人送毒品過來大貓住處，我臨時起
        意就說我也要一起買，叫被告幫忙。後來是買1台4萬元
        ，被告也是買1台4萬元等語（見本院訴字卷第170至175
        頁）。是核證人張○○上開證述，雖就係其或被告先起意
        購毒之細節有前後齟齬之情，但就透過被告引薦，兩人
        在「大貓」家各自向「小陳」購買1台、4萬元之甲基安
        非他命等情始終證述一致。
　　　⒊被告於本院審理時自承：我與張○○約在「大貓」家，後
        來我說要買毒品，張○○說他也要，我請「小陳」過來「
        大貓」家，我跟張○○各自與「小陳」購買1台甲基安非
        他命等語（見本院訴字卷第216、217頁），與上開證人
        張○○證言相符。復又見諸如附表所示之譯文（見警卷第
        25頁、本院訴字卷第65、67頁），證人張○○證稱：我回
        去秤重發現重量不足，我要反應給被告知道等語（見警
        卷第18頁、偵二卷第44頁），被告亦供稱：張○○拿了買
        的毒品後，發現重量有差，所以打電話跟我抱怨；張○○
        不認識「小陳」，沒辦法直接連絡，我後來要跟「小陳
        」反應也找不到人等語（見偵一卷第39頁、偵二卷第34
        頁、本院訴字卷第77頁），可知張○○與被告均表示係交
        易後證人張○○發現重量不足，希望被告能協助向「小陳
        」反應，則兩人順道在同一時地購毒，並由被告負責聯
        繫藥頭「小陳」乙情，洵堪認定。
　　　⒋被告係基於幫助張○○施用第二級毒品犯意之認定：
　　　　⑴證人張○○於警詢時證稱：我所購買的毒品是自己要吸
          食的，且已經施用完畢等語（見警卷第18、19頁），
          於本院審理時證稱：我一天施用兩次，購買一台可以
          施用半年，我施用甲基安非他命已經被判完了。本案
          中一次購買這麼多是因為價錢比較便宜等語（見本院
          訴字卷第179、180頁），是證人張○○始終證稱本案中
          所購買之毒品係為自己施用等語，衡情因其有固定施
          用習慣，一次購買大量以求壓低成本並非全無可能。
          再加上證人張○○並無販毒前科，有其全國刑案資料查
          註表可參（見偵一卷第21至30頁），卷內亦無其他事
          證可認張○○是基於其他犯罪所需而購入毒品，自應認
          張○○購毒之目的係為自己施用毒品。
　　　　⑵參以109年12月16日被告與證人張○○之譯文(如附表編
          號2)，被告向證人張○○提及「他沒有這樣子過」、「
          他也沒在關機阿」、「他在幹嘛，都會馬上跟我那個
          阿」、「剩下如果沒空接，我掛掉他等一下就回了」
          等語，有通訊監察譯文可查（見本院訴字卷第47、51
          頁）。可見「小陳」是被告穩定供貨來源，被告已向
          「小陳」購買多次，清楚「小陳」處理購毒藥腳電話
          之習慣。且自同年月13日被告與證人張○○之譯文(如
          附表編號1)，證人張○○詢問被告所取得之毒品重量，
          被告回以「三八多吧」、「一直以來我朋友(小陳)拿
          都是......」等語，可見證人張○○、被告認定其2人
          皆是基於藥腳地位在討論本次交易是否合理，最後則
          推由長久與「小陳」接洽之被告前去詢問，證人張○○
          將買方權益委由被告處理，足認被告是便利證人張○○
          購買毒品以施用之角色，而有幫助施用毒品之故意。
　　　　⑶被告與證人張○○均表示交易之數量、金額是「小陳」
          各自和自己談成的，分別據其二人於本院審理時供述
          在卷（見本院訴字卷第173、174、185、217頁），而
          被告與證人張○○購買毒品之數量、金額一致，可見「
          小陳」也是把2人等同視為藥腳，並未因被告為其介
          紹證人張○○這門生意，而給予被告任何優惠。證人張
          ○○亦表示：我並未因被告引薦「小陳」而給予被告好
          處，「小陳」也沒有給被告好處等語相符（見偵二卷
          第44頁、本院訴字卷第177頁）。可見不論證人張○○
          、「小陳」還是被告都認定被告是藥腳，係此次恰巧
          基於情誼而讓證人張○○搭便車，順便利用同一機會向
          「小陳」購買毒品，被告之行為應是基於幫助施用毒
          品之犯意無訛。
　　　　⑷況若被告有意幫助「小陳」擴大事業版圖，應趁三方
          在「大貓」家時力勸證人張○○與「小陳」互留連絡方
          式，以便日後證人張○○有需求時可直接聯繫「小陳」
          ，但以前開譯文可知，證人張○○與「小陳」是一次性
          交易，當天未交換聯絡方式，雙方仍然互相不認識而
          須透過被告傳話，益徵被告無幫助販賣毒品之意。
　　　⒌至證人張○○、被告對於被告是否為「小陳」經手價金、
        毒品，而有為構成要件行為一事之說法各自前後不一致
        ，彼此間更有齟齬，偵審中復未能傳喚「小陳」到案，
        檢察官亦未在起訴書犯罪事實提及被告有經手價金或毒
        品，基於罪疑唯輕之法理，本院認被告並無為「小陳」
        收受價金或遞送毒品之舉措。另被告在本案中係藥腳地
        位，且未從中獲利，業如前述，又其並無阻斷證人張○○
        、「小陳」彼此接觸，或先向「小陳」買毒後再轉賣證
        人張○○，檢察官亦未認定被告有營利意圖，則被告自無
        成立共同正犯之餘地，附此說明。
　　㈣本案事證明確，被告上開犯行堪以認定，應依法論科。
三、論罪科刑
　　㈠核被告所為，係犯刑法第30條第1 項、毒品危害防制條例
      第10條第2項之幫助施用第二級毒品罪。其幫助施用第二
      級毒品前持有該毒品之低度行為，為其後幫助施用之高度
      行為所吸收，不另論罪。
　　㈡公訴意旨雖認被告本案所為，係犯刑法第30條第1項、毒品
      危害防制條例第4條第2 項之幫助販賣第二級毒品罪嫌云
      云，容有誤會，惟因與前揭經本院認定有罪之基本犯罪事
      實同一，且經本院當庭告知被告及其辯護人（見本院訴字
      卷第216頁），而無礙於其防禦權之行使，爰變更起訴法
      條如上。
　　㈢被告本案所為，係以幫助張○○施用第二級毒品之意思為之
      ，應論以幫助犯，犯罪情節較正犯為輕，爰依刑法第30條
      第2 項規定按正犯之刑減輕之。
　　㈣爰審酌被告明知甲基安非他命係毒品危害防制條例所列之
      第二級毒品，不得非法持有、施用，且毒品戕害身心甚鉅
      ，幫助他人施用第二級毒品，造成毒品之流通與氾濫，所
      為實不可取；惟念被告犯後坦承犯行，態度尚可，且前有
      施用毒品、違反槍砲彈藥刀械管制條例經法院論罪科刑之
      刑事紀錄等情，有臺灣高等法院被告前案紀錄表1 份在卷
      可參；兼衡被告本案幫助施用毒品之次數僅1次，對象亦
      僅有1人，但金額非微；暨其自陳大學肄業之教育程度、
      目前幫忙家中事業，月收入約5萬元，家庭經濟狀況尚可
      等一切具體情狀（見本院訴字卷第225頁），量處如主文
      所示之刑，並諭知易科罰金之折算標準，以示懲儆。
四、沒收
　　本案既無從認定被告有以行動電話聯繫「小陳」如前，其另
    案扣押之手機1支(臺灣高雄地方檢察署111年度戒毒偵字第8
    4號)，難認與本案犯行有何關聯，不予宣告沒收。
據上論斷，應依刑事訴訟法第299條第1項前段、第300條，判決
如主文。
本案經檢察官李奇哲提起公訴，檢察官陳登燦到庭執行職務。
中　　華　　民　　國　　111 　年　　11　　月　　22　　日
                  刑事第二庭    審判長法　官  黃右萱
　　　　　　　　　
　　　　　　　　　                    法  官  方佳蓮
　　　　　　　　　
　　　　　　　　　                    法  官  王奕華
以上正本證明與原本無異。
如不服本判決應於收受判決後 20 日內向本院提出上訴書狀，並
應敘述具體理由。其未敘述上訴理由者，應於上訴期間屆滿後20
 日內向本院補提理由書 (均須按他造當事人之人數附繕本)「切
勿逕送上級法院」。
中　　華　　民　　國　　111 　年　　11　　月　　22　　日
                                      書記官  莊琬婷
附錄本案論罪科刑法條：
毒品危害防制條例第10條
施用第一級毒品者，處 6 月以上 5 年以下有期徒刑。
施用第二級毒品者，處 3 年以下有期徒刑。
刑法第30條
幫助他人實行犯罪行為者，為幫助犯。雖他人不知幫助之情者，
幫助犯之處罰，得按正犯之刑減輕之。
卷證目錄對照表
高雄市政府警察局刑事警察大隊高市警刑大偵10字第1107293380
0號卷，稱警卷
臺灣高雄地方檢察署110年度偵字第25131號卷，稱偵一卷
臺灣橋頭地方檢察署111年度偵字第2013號卷，稱偵二卷
本院111年度訴字第212號卷，稱本院訴字卷
附表：通訊監察譯文
編號 時間 聯絡對象(A) 聯絡對象(B) 譯文內容 1 109年12月13日22時50分許 張○○ 曾建華 B：恩？ A：那個多重阿？ B：三八多吧 A：他怎麼說三六多而已？ B：三六幾？哪有可能 A：他現在跟我說這樣啊！說差二，我才問你是要用多少？ B：他用的，一直以來我朋友拿都是...... A：對啊我也直接丟在眼鏡，去就丟在眼鏡給他而已，怎麼這樣我也不知道，他說差二啦 B：不然我問問看，現在都已經拿走了 A：對阿都已經拿走了，我連眼鏡整盒都給他，我跟你說我到家了，說什麼差二 B：都回到家了，怎麼沒有當場 A：沒有，當時就在路邊 B：在路邊回家後也會那個吧？ A：現在打給我，我都到家了，他們剛去的時候我就馬上走了 B：對阿隔那麼久了 A：他們就說差二，我也不知道為何差二，到底要多重我也不知道 B：三六幾，這樣就半了 A：什麼？你應該算三九才對 B：我也不知道，之前不是三七五 A：對阿，三七五，這樣算三八 B：對阿，這樣就三八多了 A：他就說差二 B：他放在那邊給我，我等你來就馬上拿過去 A：對阿！阿妹仔在車上我怎麼用？我也放在後車廂我也拿不到 B：恩 A：我等一下問問看到底差什麼二啦！看他意思到底是怎樣 2 109年12月16日22時54分許 張○○ 曾建華 B：那個Line要關起來才有 A：難說喔！講話沒聲音 B：對阿沒聲音 A：找不到喔？ B：可能那個的樣子 A：這樣喔？ B：有可能啦！他沒有這樣子過 A：昨天到現在都找不到喔？ B：對阿！現在打沒接，只要沒回，他等一下就會回了 A：他如果關機，應該打開就會回了？ B：他也沒在關機阿！他在幹嘛，都會馬上跟我那個阿！剩下如果沒空接，我掛掉他等一下就回了，那天隔了一整天了，怪怪的 A：怪怪的喔 B：就剛好你那次幫朋友結束就這樣了 A：這樣喔？ B：恩恩，我再幫你注意，有那個我再跟你說 A：好